【裁判字號】    98,消債抗,101
【裁判日期】    980831
【裁判案由】    更生事件
【裁判全文】
臺灣臺北地方法院民事裁定           98年度消債抗字第101號
抗  告  人  甲○○
上列抗告人因消費者債務清理條例更生事件，對於中華民國98年
2 月10日本院98年度消債更字第217 號裁定提起抗告，本院裁定
如下：
    主  文
抗告駁回。
抗告程序費用新臺幣壹仟元由抗告人負擔。
    理  由
一、抗告意旨略以：抗告人於民國95年4 月1 日與最大債權銀行
    協商前曾向父親商借貸新臺幣（下同）120 萬元清償銀行借
    款計526,231 元、私人民間借款，並兼職賺取些許所得盡力
    還款，抗告人確有還款誠意。抗告人於有蔚人力仲介有限公
    司僅擔任兼職工作，並非正職，薪資平均所得僅11,000元，
    並非不願再與債權人協商，不得已始毀諾，毀諾之際曾與各
    銀行進行協調，多數銀行要求抗告人須一次或僅得分六期償
    還，分期金額超過抗告人所能負擔，抗告人因數年之債務問
    題已罹患焦慮症，工作不甚穩定，不忍亦不能要求父母再代
    為償債，抗告人毀諾並非故意，無法履行原協商條件，確有
    不可歸責於己之重大困難，原裁定顯有不當，爰請求廢棄原
    裁定等語。
二、按債務人與金融機構協商成立者，不得聲請更生或清算。但
    因不可歸責於己之事由，致履行顯有重大困難者，不在此限
    。此項規定，於消費者債務清理條例（下稱消債條例）施行
    前，債務人依金融主管機關協調成立之中華民國銀行公會會
    員辦理消費金融案件無擔保債務協商機制與金融機構成立之
    協商準用之。消債條例第151 條第5 項、第6 項定有明文。
    依此，債務人如於消債條例施行前，已利用金融主管機關協
    調成立之中華民國銀行公會會員辦理消費金融案件無擔保債
    務協商機制，與金融機構成立協商，即須依約清償債務，僅
    於其後發生情事變更，在清償期間收入或收益不如預期，致
    原協商條件履行顯有重大困難甚或履行不能，且因不可歸責
    於己之事由所致，始能聲請更生或清算。此項規定旨在避免
    債務人任意毀諾已成立之協商，濫用更生或清算之裁判上債
    務清理程序。蓋該債務清償方案係經債務人行使程序選擇權
    而與債權人締結之債務清理契約，其即應受該契約之拘束。
    至如認該協商方案履行有其他不適當情形，即應再循協商途
    徑謀求解決，不得逕依消債條例聲請更生或清算。是以，若
    為協商成立前即已存在，或雖尚未發生然債務人可合理預見
    可能發生之事由，債務人於協商時本即應加以考慮在內，其
    發生自不得執以認為係不可歸責於債務人之事由。
三、本件抗告人主張其未能履行原協商條件，無非係以：其每月
    收入僅11,000元，須向父親借貸始能履行原協商條件，惟此
    非常態，其不忍亦不能要求父母再代為償債為其論據。惟查
    ：抗告人95年4 月1 日至95年11月30日，每月薪資21,000元
    ，而其間與最大債權金融機構協商按月還款26,362元，其同
    意此一協商條件，自已考量自身還款能力，並就籌措資金來
    源為規劃，而抗告人96年3 月1 日至96年6 月30日，每月薪
    資仍為21,000元，其96年3 月間毀諾時，薪資收入並無明顯
    驟減之情形，自難認有何情事變更之事由。此外，復無其他
    證據足資證明抗告人於協商成立後有何經濟狀況重大變更致
    支出增加情事，自難謂抗告人無法履行原協商條件，有不可
    歸責於己之重大困難。況抗告人所主張者乃其協商成立前已
    存在或可合理預見之事由，其發生不得執以認為不可歸責於
    抗告人，至抗告人如有當月收入不敷支出致短暫不足支應還
    款金額，或認原協商條件履行有其他不適當之情形，仍可透
    過與債權銀行個別協商以求適當履債，而非逕行為更生之聲
    請，其聲請更生，核非有據，不應准許。
四、從而，抗告人主張其無法履行原協商條件，有不可歸責於己
    之重大困難，為不可採。原審裁定駁回抗告人更生之聲請，
    核無違誤。抗告意旨指摘原裁定不當，求予廢棄，為無理由
    ，應予駁回。
五、據上論結，本件抗告為無理由，依消債條例第15條、民事訴
    訟法第495 條之1 第1 項、第449 條第1 項、第95條、第78
    條，裁定如主文。
中    華    民    國    98    年    8     月    31    日
                    民事第二庭  審判長法  官  朱漢寶
                                      法  官  鍾素鳳
                                      法  官  陳秀貞
以上正本係照原本作成。
本裁定不得再抗告
中    華    民    國    98    年    8     月    31    日
                                      書記官  劉碧輝


司法院資訊處製作；財團法人民間司法改革基金會備份。
